臺灣士林地方法院刑事判決　　　　　　　 95年度易字第868號
公　訴　人　臺灣士林地方法院檢察署檢察官
被　　　告　乙○○
上列被告因家庭暴力罪之傷害案件，經檢察官提起公訴（95年度
偵字第2162號），本院判決如下：
    主  文
乙○○犯傷害罪，處有期徒刑壹年月。
    事  實
一乙○○與丙○○原為夫妻關係（現已離婚），2 人間為家庭暴
  力防治法第3 條第1 款之家庭成員，平日感情不睦。乙○○於
  民國94年8 月19日晚間9 時15分，在外與友人飲酒後返回臺北
  市○○區○○街493 巷3 弄16號6 樓住處，與丙○○發生爭執
  ，乙○○即仗酒使氣對丙○○吼叫、摔擲家中物品，丙○○不
  予理會，轉身背對乙○○敲其女甲○○臥房之門，乙○○見狀
  怒不可遏，竟基於普通傷害之犯意，將內裝有酒精之酒精瓶朝
  丙○○旁邊之牆壁丟擲，酒精瓶因而破碎，內裝之酒精即噴灑
  在丙○○背後及腳下，乙○○立即手持打火機彎腰點燃灑在地
  上之酒精，瞬間起火，火勢即從丙○○腳下往上竄燒至丙○○
  臀部，甲○○在房內聽到玻璃碎片之聲音打開房門查看後，立
  即拿被子將丙○○身上之火撲滅，惟丙○○已受有臀部、會陰
  部及兩下肢二至三度之燒傷（約佔體表13％）之傷害。
二案經被害人丙○○訴由臺北市政府警察局北投分局報告臺灣士
  林地方法院檢察署檢察官偵查起訴。
    理  由
一訊據被告乙○○，固坦承與告訴人丙○○前為夫妻，並在上址
  同住，告訴人因遭火燒受有前揭傷害等情不諱，惟矢口否認有
  傷害告訴人之犯意，辯稱：伊當日喝醉酒，腦中一片空白，根
  本不知發生何事，直至翌日早上才發現家中地上有火燒過之痕
  跡云云，經查：
  (一)被告丟擲內裝酒精之酒精瓶，使其內之酒精噴灑在丙○○背
    後及腳下後，被告立即持打火機彎腰點燃灑在地上之酒精，
    所點燃之火從丙○○腳下往上竄燒至丙○○臀部，丙○○因
    而受有前述傷害，2 人之女兒甲○○因聽到玻璃碎裂之聲音
    而打開房門查看，見狀旋拿被子幫丙○○滅火等情，業據證
    人丙○○、甲○○於本院審理時結證證述綦詳（見本院96
    年2 月27日審理筆錄），並有臺北市立聯合醫院診斷書在卷
    可稽，堪可認定。
  (二)被告雖以當日酒醉，不知發生何事云云為辯，據證人丙○○
    之證詞，雖堪認被告當日確有飲酒，然查本件案發地之臺北
    市○○區○○街493 巷3 弄16號6 樓，為無電梯之公寓，進
    入上址需先以鑰匙開啟該公寓1 樓大門，待爬樓梯至6 樓後
    ，再以鑰匙開啟該址鐵門及木門二道鎖，始得入內。被告於
    94 年8月19日晚間9 時許返家時，係自行持鑰匙開門進入，
    返家後約5 分鐘即為前述丟擲酒精瓶點火傷害丙○○之行為
    等情，業據證人甲○○證述在卷（參本院前開審理筆錄），
    而被告亦自承：當日飲酒後自行走路返家，並走樓梯上6 樓
    開門進屋內等語，堪認被告當日飲酒後，係自行走路返家，
    抵達自家住處時，係獨自由1 樓走到6 樓，再以鑰匙開啟公
    寓大門及自家住處鐵門、木門二道鎖。以被告能自行返家、
    能精算樓層自1 樓走到6 樓，不會誤至其他樓層，復能持鑰
    匙開門，且知要起火需有易燃物，找到酒精瓶放置之地方，
    再擲破酒精瓶以讓酒精噴灑出來，復知彎腰以點火機點噴灑
    在地上之酒精等情以觀，堪認被告當時對外界存在、發生之
    各項事務均能確切暸解、掌握，且於意識之控制、支配下實
    現其作為，可見其吸收之酒精成份對其認識力、價值判斷力
    及行為抉擇力，未生妨礙，自難認其當時係處於精神耗弱或
    心神喪失之狀態。其辯稱已飲酒泥醉，不知發生何事云云，
    殊違情理，難以採信。
  (三)綜上所述，被告所辯顯為卸責之詞，不足採信。本件事證明
    確，被告犯行堪以認定，應依法論科。
二本件被告與告訴人丙○○於案發時為夫妻關係（現已離婚），
  2 人係家庭暴力防治法第3 條第1 款所規定之家庭成員，核被
  告所為，係犯刑法第277 條第1 項之傷害罪。再查被告行為後
  ，刑法及其施行法業於民國95年7 月1 日修正施行，關於新舊
  法律變更之比較適用，原則上應就罪刑有關之共犯、未遂犯、
  想像競合犯、牽連犯、連續犯、結合犯，以及累犯加重、自首
  減輕暨其他法定加減原因（如身分加減）與加減例等一切情形
  ，綜其全部罪刑之結果而為比較（最高法院95年第8 次會議關
  於中華民國刑法94年修正施行後之法律比較適用決議第一點第
  (四)小點參照），經查被告行為時刑法第277 條第1 項之法定刑
  為「3 年以下有期徒刑、拘役或1 千元以下罰金」。而被告行
  為時，刑法分則編各罪所定罰金刑之貨幣單位原為銀元，修正
  前刑法第33條第5 款規定：「罰金：1 元（銀元）以上。」，
  而依罰金罰鍰提高標準條例規定，就72年6 月26日前修正之刑
  法部分條文罰金數額提高2 至10倍，其後修正者則不提高倍數
  ，並依現行法規所定貨幣單位折算新臺幣條例規定，以銀元1
  元折算新臺幣3 元；修正後刑法第33條第5 款規定：「罰金：
  新臺幣1,000 元以上，以百元計算之。」，刑法第33條第5 款
  所定罰金貨幣單位經修正為新臺幣後，刑法分則各罪所定罰金
  刑之貨幣單位亦應配合修正為新臺幣，為使刑法分則編各罪所
  定罰金之最高數額與刑法修正前趨於一致，乃增訂刑法施行法
  第1 條之1 ：「中華民國94年1 月7 日刑法修正施行後，刑法
  分則編所定罰金之貨幣單位為新臺幣。94年1 月7 日刑法修正
  時，刑法分則編未修正之條文定有罰金者，自94年1 月7 日刑
  法修正施行後，就其所定數額提高為30倍。但72年6 月26日至
  94年1 月7 日新增或修正之條文，就其所定數額提高為3 倍。
  」；從而，刑法分則編各罪所定罰金刑之最高數額，於上開規
  定修正後並無不同，惟修正後刑法第33條第5 款所定罰金刑最
  低數額，較之修正前提高，修正前刑法第33條第5 款規定為有
  利於被告。經比較前述法律變更之結果後，本案因修正後之規
  定並未對被告更為有利，依據刑法第2 條第1 項前段，應一體
  適用修正前刑法之規定。爰審酌被告因細故即以點燃酒精燒傷
  之方式傷害其枕邊人，及其犯罪之手段、丙○○所受之嚴重傷
  勢、對丙○○造成之痛苦、迄今尚未和解賠償被害人所受之損
  害，犯罪後否認犯行，企以飲酒泥醉不知發生何事卸責等一切
  情狀，量處如主文所示之刑。
據上論斷，應依刑事訴訟法第299 條第1 項前段，刑法第2 條第
1 項、第277 條第1 項，刑法施行法第1條之1，判決如主文。
本案經檢察官林宏松到庭執行職務。
中　　華　　民　　國　　96　　年　　3 　　月　　13　　日
                  刑事第四庭審判長法  官  杜惠錦
                                  法  官  朱瑞娟
                                  法  官  江翠萍
以上正本證明與原本無異。
如不服本判決，應於判決送達後10日內，向本院提出上訴狀。
                                  書記官  陳慧玲
中　　華　　民　　國　　96　　年　　3 　　月　　14　　日
附錄本案論罪科刑法條全文
中華民國刑法第277條
傷害人之身體或健康者，處 3 年以下有期徒刑、拘役或 1 千元
以下罰金。
犯前項之罪因而致人於死者，處無期徒刑或7 年以上有期徒刑；
致重傷者，處3 年以上10年以下有期徒刑。
